臺灣高等法院刑事判決　　　　　　　　100年度上易字第802號
上　訴　人
即　被　告　鄭雪櫻
上列上訴人因妨害名譽案件，不服臺灣板橋地方法院100年度易
字第113號，中華民國100年2月25日第一審判決（起訴案號：臺
灣板橋地方法院檢察署99年度偵字第31579號），提起上訴，本
院判決如下：
    主  文
上訴駁回。
鄭雪櫻緩刑貳年。
    事  實
一、鄭雪櫻與張水雲同係臺北縣永和市（現改制為新北市永和區
    ，以下同）環河東路3 段「臺北愛河」社區之住戶，分別為
    該社區管理委員會之總務委員與設備委員，詎2人於民國（
    下同）99年9月16日19時20分許，在上址有不特定多數人得
    共見共聞之社區大廳內，就非社區人員是否得以使用社區三
    溫暖（起訴書誤載為「三溫泉」）乙事發生爭執，詎鄭雪櫻
    竟基於公然侮辱之犯意，公然以「不要臉」、「討客兄」、
    「瘋子」等言詞辱罵張水雲，足以貶損張水雲之人格評價。
二、案經張水雲訴由臺灣板橋地方法院檢察署檢察官偵查起訴。
    理  由
一、按被告以外之人於審判外之言詞或書面陳述，除法律有規定
    者外，不得作為證據；又被告以外之人於審判外之陳述，雖
    不符第159條之1至第159條之4之規定，但經當事人於審判程
    序同意作為證據，法院審酌該言詞陳述或書面陳述作成時之
    情況，認為適當者，亦得為證據；當事人、代理人或辯護人
    於法院調查證據時，知有第159條第1項不得為證據之情形，
    而未於言詞辯論終結前聲明異議者，視為有前項之同意，刑
    事訴訟法第159條第1項、第159條之5規定甚明。經查，本判
    決後開所引用之各該被告以外之人於審判外之陳述（包括書
    面陳述），雖屬傳聞證據，惟被告、檢察官於本院準備程序
    及審理時均表示同意作為證據（見本院卷第27至28頁、第38
    至39頁），且迄至言詞辯論終結前亦均未聲明異議，本院審
    酌上開證據資料製作時之情況，尚查無違法不當及證明力明
    顯過低之瑕疵，亦認為以之作為證據應屬適當，故揆諸前開
    法律規定與說明，爰逕依刑事訴訟法第159條之5規定，認前
    揭證據資料均例外有證據能力。
二、訊據被告鄭雪櫻於本院準備程序及審理時對於所涉公然侮辱
    犯行均坦承不諱（見本院卷第27頁、第38、39頁反面），核
    與證人即告訴人張水雲於警詢、原審指證之情節相符（見99
    他字6595號偵卷第3頁、原審卷第33頁），並經證人簡伯順
    、林毅於偵查、原審證述屬實（見同上偵卷第15、21頁、原
    審卷第31至33頁），足認被告自白公然侮辱告訴人之事實，
    確與事實相符，應堪採信。按刑法第309條所規定「侮辱」
    ，係指以使人難堪為目的，直接以言語、文字、圖畫、或動
    作，表示不屑輕蔑或攻擊之意思，足以對於個人在社會上所
    保持之人格及地位，達貶損其評價之程度而言。又被告於台
    北愛河社區大廳內對告訴人口出「不要臉」、「討客兄」、
    「瘋子」之語，均非一般日常生活用語，揆諸常情，已屬辱
    罵人之惡言，客觀上亦足以貶損相對人在社會上所保持之人
    格及地位。次按刑法上所謂「公然」，乃足使不特定人或特
    定多數人得共聞共見之狀態為已足，不以實際上已共聞或共
    見為必要。徵諸本案發生地點係在台北愛河社區大廳內，當
    時現場雖只有被告、告訴人、管理員簡伯順在場，惟被告自
    承該處為社區大廳，住戶可以自由進出（見本院卷第39頁反
    面），足徵前開社區大廳為特定多數人即社區住戶得進出之
    場所，是被告出言表示：「不要臉」、「討客兄」、「瘋子
    」，足使特定多數人得以共見共聞，亦堪認係公然之狀態無
    訛。綜上，本件事證已臻明確，被告對告訴人為公然侮辱之
    犯行，洵堪認定，應依法論科。
三、核被告鄭雪櫻所為，係犯刑法第309條第1項之公然侮辱罪。
    按數行為於同時同地或密切接近之時地實施，侵害同一之法
    益，各行為之獨立性極為薄弱，依一般社會健全觀念，在時
    間差距上，難以強行分開，在刑法評價上，以視為數個舉動
    之接續施行，合為包括之一行為予以評價，較為合理，則屬
    接續犯。查被告基於公然侮辱單一犯意，在上開時、地，公
    然出言以「不要臉」、「討客兄」、「瘋子」辱罵告訴人，
    可認被告係在密近之時地為前揭犯行，且各次所侵害之法益
    相同，行為之獨立性堪認薄弱，依前開說明，屬接續犯。原
    審適用刑法第309條第1項、第42條第3項前段，刑法施行法
    第1條之1，審酌被告與告訴人張水雲為同一社區住戶，且同
    為該社區管理委員會之委員，詎被告僅因非社區人員是否得
    以使用社區三溫暖乙事，即公然以穢語辱罵告訴人，理性溝
    通能力實有不足，行為可議，兼衡被告迄未與告訴人達成和
    解，暨其出言公然侮辱告訴人之犯罪動機、目的、手段、對
    告訴人之人格與名譽之貶損程度及其品行、智識程度、犯罪
    後之態度等一切情狀，量處罰金新台幣五仟元，並諭知易科
    罰金之折算標準，經核認事用法俱無不合，量刑亦稱妥適。
    被告上訴意旨認原審量刑過重云云，然查量刑之輕重屬於原
    審之職權行使，被告任加指摘，並無理由，應予駁回之。
四、末查被告前未曾受有期徒刑以上刑之宣告，有本院被告前案
    紀錄表一份附卷可按，其於本院準備程序、審理時已為認罪
    之陳述，且斟酌被告鄭雪櫻於本院準備程序時當庭對告訴人
    致歉，並和告訴人張水雲達成和解，此有本院100年度附民
    字第106號和解筆錄一紙附卷可稽，告訴人張水雲亦於本院
    準備程序時表示不再追究被告之意，本院考量被告素行良好
    ，僅因一時失慮，誤罹刑典，經此偵審程序及論罪科刑之宣
    告，當能知所警惕，信無再犯之虞，因認對被告所宣告之刑
    以暫不執行為適當，爰併宣告緩刑2年，以勵自新。
據上論斷，應依刑事訴訟法第 368條，刑法第74條第1項第1款，
判決如主文。
本案經檢察官黃朝貴到庭執行職務。
中    華    民    國   100    年    5     月    17    日
                  刑事第十八庭審判長法  官   吳鴻章
                                    法  官   曾淑華
                                    法  官   汪梅芬
以上正本證明與原本無異。
不得上訴。
                                    書記官   劉寶鈴
中    華    民    國   100    年    5     月    17    日